【裁判字號】    98,訴,841
【裁判日期】    990127
【裁判案由】    偽造有價證券
【裁判全文】
臺灣苗栗地方法院刑事判決              98年度訴字第841 號
公  訴  人  臺灣苗栗地方法院檢察署檢察官
被      告  丁○○
指定辯護人  何國榮律師
上列被告因偽造有價證券等案件，經檢察官提起公訴（98年度偵
字第1113號、98年度偵字第3946號）暨追加起訴（98年度蒞追字
第8 號），本院判決如下：
    主    文
丁○○共同故買贓物，累犯，處有期徒刑肆月；又犯偽造有價證
券罪，累犯，處有期徒刑壹年柒月，如附表編號A 所示偽造之支
票壹張沒收；又共同犯偽造有價證券罪，累犯，處有期徒刑壹年
柒月，如附表編號B 所示偽造之支票壹張沒收；又共同犯偽造有
價證券罪，累犯，處有期徒刑壹年柒月，如附表編號C 所示偽造
之支票壹張沒收。應執行有期徒刑貳年壹月，如附表編號A 、B
、C 所示偽造之支票各壹張均沒收。
    犯罪事實
一、丁○○前於民國94年間，因竊盜案件經法院判處有期徒刑5
    月確定，嗣於95年10月18日執行完畢（含接續執行侵占遺失
    物案件之罰金易服勞役之勞役15日）。猶不知悔改，於96年
    12月初時，與真實姓名年籍不詳、綽號「阿清」之成年友人
    ，見報紙上刊登「支票借給你」之廣告，明知該等支票係屬
    來路不明之贓物，竟基於共同之犯意聯絡，即依廣告上所載
    電話與真實姓名年籍不詳之人聯絡，以新臺幣（下同）8600
    元之代價，向該不詳人士購入支票號碼0000000 號（下稱編
    號A 支票）、0000000 號（下稱編號B 支票）、0000000 號
    （下稱編號C 支票），帳號均為000000000 號，付款人均為
    第一商業銀行苗栗分行，已蓋好發票人「大家工程行」及該
    商號負責人「陳財勝」之印文，惟票面金額及發票日尚屬空
    白之支票3 張等（按該3 張支票係丙○○所有，於不詳時間
    失竊，失竊時支票上之金額、發票日期、發票人尚未填載）
    。兩人購得上開3 張空白支票等後，丁○○分得編號A 、C
    之2 張空白支票，「阿清」則分得編號B 之1 張空白支票。
二、嗣後其2 人均明知上開支票係來路不明，經上開不詳人士取
    得後於報紙上販售，其等並無權填載金額、發票日簽發該支
    票，竟分別為下列犯行：
（一）丁○○意圖供行使之用，於96年12月中旬某日，在苗栗縣
      竹南鎮○○里○ 鄰○○街177 巷12號住處，在編號A 支票
      填上金額18000 元、發票日97年1 月15日，而完成發票行
      為，再前往友人戊○○位在苗栗縣頭份鎮○○街之租屋處
      ，持以向戊○○調現行使並借得17000 元。
（二）「阿清」得知丁○○成功以購得之空白支票向戊○○借得
      現金，遂與丁○○意圖供行使之用，並基於共同之犯意聯
      絡，於約2 日後，由「阿清」交付分得之編號B 支票予丁○○，丁○○則負責在苗栗縣竹南鎮之「樂亞」網咖，在
      編號B 支票填上金額15000 元、發票日97年1 月15日，而
      完成發票行為，再次前往戊○○之租屋處，持以向戊○○
      調現借得14500 元而行使之。
（三）97年5 月中旬，丁○○與甲○○（另行審結，其亦明知丁○○所提供之空白支票係來路不明）意圖供行使之用，並
      基於共同之犯意聯絡，由丁○○交付編號C 支票予甲○○
      ，甲○○則負責在編號C 支票填上金額50000 元、發票日
      97年6 月15日，而完成發票行為，並持以向姑姑乙○○調
      現行使借得50000 元。
三、案經丙○○訴由臺灣苗栗地方法院檢察署檢察官偵查起訴暨
    簽分偵查後追加起訴。
    理    由
一、證據能力之認定：
（一）按證據能力乃證據資料容許為訴訟上證明之資格，屬證據
      形式上之資格要件；至證據之證明力，則為證據之憑信性
      及對於待證事實實質上之證明價值。證據資料必須具有證
      據能力，容許為訴訟上之證明，並在審判期日合法調查後
      ，始有證明力可言，而得為法院評價之對象。又刑事訴訟
      法第159 條之4 規定，可作為證據之文書有：1.除顯有不
      可信之情況外，公務員職務上製作之紀錄文書、證明文書
      。2.除顯有不可信之情況外，從事業務之人於業務上或通
      常業務過程所須製作之紀錄文書、證明文書。3.除前2 款
      之情形外，其他於可信之特別情況下所製作之文書。而該
      法條第2 款所稱從事業務之人於業務上或通常業務過程所
      須製作之紀錄文書、證明文書，因係於通常業務過程不間
      斷、有規律而準確之記載，且大部分紀錄係完成於業務終
      了前後，無預見日後可能會被提供作為證據之不實登載動
      機，不實之可能性小，除非該等紀錄文書或證明文書有顯
      然不可信之情況，否則有承認其為證據之必要；因此，採
      取上開文書作為證據，應注意該文書之製作，是否係於例
      行性之業務過程中，基於觀察或發現而當場或即時記載之
      特徵。經查，臺灣票據交換所苗栗縣分所第00000000、00
      000000、00000000號退票理由單（97年度他字第571 號卷
      〈下稱他字卷〉第5 頁），係屬金融機構各該業務承辦人
      員於通常業務過程所須製作之紀錄文書或證明文書，顯非
      為訴訟上之特定目的而製作，而係屬於通常業務過程中不
      間斷的有規律記載，是其記載者，不具有個案性質，經查
      亦無顯不可信之情況，故依前述說明，應認具有證據能力
      。
（二）復按傳聞法則之重要理論依據，在於傳聞證據未經當事人
      之反對詰問予以核實，乃予排斥，惟若當事人已放棄對原
      供述人之反對詰問權，於法院審判時表明同意該等傳聞證
      據可作為證據，基於證據資料愈豐富，愈有助於真實發現
      之理念，並貫徹刑事訴訟法修法加重當事人進行主義之精
      神，確認當事人對於證據能力有處分權之制度，傳聞證據
      經當事人同意作為證據，法院認為適當者，亦得為證據。
      另當事人於調查證據時，對於傳聞證據表示「沒有意見」
      、「對於證據調查無意見」，而未於言詞辯論終結前聲明
      異議，應視為已有將該等傳聞證據採為證據之同意，此刑
      事訴訟法第159 條之5 定有明文。經查：本案所引之下列
      其他證據，本院於審理中均一一踐行「告以要旨」程序，
      被告、辯護人在知悉上開證據係審判外陳述之情形下，對
      於各該審判外之陳述均分別表示「沒有意見」，或僅就上
      開陳述是否真實表示意見，並未於言詞辯論終結前就證據
      能力聲明異議（98年度訴字第841 號卷〈下稱本院卷〉第
      31頁、第51至53頁）；而本院審酌該等陳述作成時之情況
      ，認為其證據之取得過程並無瑕疵，且與待證事實具有關
      連性，證明力非明顯過低，而具適當性，是自應具有證據
      能力。
二、犯罪事實之認定：
    前開犯罪事實，業據被告於本院審理時坦承不諱（本院卷第
    32頁、50頁），與告訴人丙○○於偵查中指訴及證人乙○○
    、戊○○於偵查中證述之情節大致吻合（他字卷第38頁、第
    23至24頁，98年度偵字第1113號卷〈下稱偵字卷〉第96至99
    頁），並有臺灣票據交換所苗栗縣分所退票理由單3 紙（他
    字卷第5 頁）、編號A 支票正反面影本及提示人基本資料（
    他字卷第17頁）、編號B 、C 支票提示人基本資料（他字卷
    第15頁）等在卷可資佐證，綜上所述，足認被告首揭自白與
    事實相符，本案事證明確，被告犯行洵堪認定。
三、論罪科刑之理由：
（一）按行使偽造有價證券以使人交付財物，本含有詐欺性質，
      如果所交付者即係該證券本身之價值，則其詐欺取財仍屬
      行使偽造有價證券之行為，不另成立詐欺罪名（最高法院
      25年上字第1814號、31年上字第409 號判例意旨參照）。
      被告偽造編號A 所示之1 張支票再持以行使，另與綽號「
      阿清」之友人及同案被告甲○○共同偽造編號B 、C 所示
      之2 張支票再持以行使，其目的均在使被害人同意借款，
      而被害人戊○○扣除利息後分別貸予現金17000 元及1450
      0 元、乙○○貸予現金50000 元，即為上開3 張支票本身
      之價值，揆諸前揭說明，本案自不應再對被告之行為論以
      詐欺取財罪。故核被告所為，係犯刑法第349 條第2 項之
      故買贓物罪及同法第201 條第1 項之偽造有價證券罪（被
      告行使偽造有價證券之低度行為，則為偽造有價證券之高
      度行為所吸收，均不另論罪）。其與「阿清」間，就故買
      贓物及編號B 支票之偽造有價證券犯行，有犯意聯絡及行
      為分擔，應依刑法第28條之規定，論以共同正犯；其與甲○○間，就編號C 支票之偽造有價證券犯行，有犯意聯絡
      及行為分擔，應依刑法第28條之規定，論以共同正犯。
（二）被告前因竊盜案件經本院判處有期徒刑5 月確定，嗣於95
      年10月18日執行完畢（含接續執行侵佔遺失物案件之罰金
      易服勞役之勞役15日），有臺灣高等法院被告前案紀錄表
      在卷可查，其受有期徒刑執行完畢後，5 年以內故意再犯
      本件均為有期徒刑以上之罪，為累犯，應依刑法第47條第
      1 項之規定予以加重。
（三）又查，被告之犯行固然不法，且危害社會經濟秩序，然審
      酌其犯後態度始終坦承犯行，並於編號A 、B 之支票跳票
      後，立即與被害人戊○○達成和解並償還票面金額總計33
      000 元，此有被害人戊○○證述在卷可稽（偵字卷第98至
      99頁）。次查，其犯罪之動機實因為維持家庭生計，而持
      他人為發票人之支票向友人借款應急，犯罪所獲利益除編
      號A 取得與偽造之支票面額相當之現金17000 元外，另共
      同偽造編號B 、C 支票犯行部分，依被告所述其所得與票
      面金額差距甚多，僅各取得2500元及5000元不等之現金（
      偵字卷第43至44頁、本院卷第56頁），惟被告得款大部份
      皆用於繳交孩子之註冊費、補習費等費用，非供個人逸樂
      ，足見被告本無重大惡性，犯罪實係生活壓力所迫，相較
      專以行使偽造有價證券得利之徒惡性為輕；又本件被告所
      犯上揭偽造有價證券之罪，其法定本刑為3 年以上10年以
      下有期徒刑，縱處以最輕法定本刑即3 年有期徒刑，與被
      告之犯罪情節相衡，仍予人情輕法重之感，是本院認就被
      告各次偽造支票之犯行，認其犯罪之情狀在客觀上足以引
      起一般同情，顯可憫恕，即予宣告法定最低刑期，猶嫌過
      重，爰依刑法第59條之規定，酌量減輕其刑，並因有前述
      累犯加重之事由，依刑法第71條第1 項之規定，先加後減
      之。
（四）其所犯故買贓物之1 罪與偽造有價證券之3 罪，犯意各別
      ，行為不同，應分論併罰。
（五）量刑理由說明：
      審酌被告犯本案各罪之動機、目的、手段，各次偽造有價
      證券之支票數量、所獲利益及所生危害，犯後坦認全部犯
      行、節省司法資源之程度，且於編號A 、B 之支票跳票後
      立即償還被害人戊○○票面金額，態度良好，兼衡被告之
      智識程度與生活狀況等一切情狀，就被告所犯各罪分別量
      處如主文所示之刑，並定其應執行之刑，以符罪刑相當原
      則。
（六）沒收部分：
      如附表所示被告偽造之支票編號A 、B 、C 共3 張，皆屬
      偽造之有價證券，雖未據扣案，仍應依刑法第205 條宣告
      沒收。
四、適用之法律：
（一）刑事訴訟法第299 條第1 項前段。
（二）刑法第28條、第349 條第2 項、第201 條第1 項、第47條
      第1 項、第59條、第205 條、第51條第5 、9 、10款。
（三）刑法施行法第1 條之1 。
本案經檢察官唐先恆到庭執行職務。
中    華    民    國    99    年    1     月    27    日
                  刑事第二庭    審判長法  官  楊清益
                                      法  官  蔡志宏
                                      法  官  魏宏安
以上正本證明與原本無異。
如不服本判決應於收受判決後10日內向本院提出上訴書狀，並應
應敘述具體理由。其未敘述上訴理由者，應於上訴期間屆滿後20
日內向本院補提理由書( 均須按他造當事人之人數附繕本) 「切
勿逕送上級法院」。告訴人或被害人如對本判決不服者，應具備
理由請求檢察官上訴，其上訴期間之計算係以檢察官收受判決正
本之日期為準。
                                      書記官  張玉楓
中    華    民    國    99    年    1     月    27    日
附錄本判決論罪科刑依據之法條：
中華民國刑法第349條第2項
搬運、寄藏、故買贓物或為牙保者，處5 年以下有期徒刑、拘役
或科或併科1 千元以下罰金。
中華民國刑法第201條第1項
意圖供行使之用，而偽造、變造公債票、公司股票或其他有價證
券者，處3 年以上10年以下有期徒刑，得併科3 千元以下罰金。
附表：
┌──┬─────┬────────┬──────┬─────────┐
│編號│支票號碼  │票載發票人      │票載發票日期│票載金額（新臺幣）│
├──┼─────┼────────┼──────┼─────────┤
│A   │0000000   │大家工程行      │97年1月15日 │18000元           │
│    │          │（負責人陳財勝）│            │                  │
├──┼─────┼────────┼──────┼─────────┤
│B   │0000000   │大家工程行      │97年1月15日 │15000元           │
│    │          │（負責人陳財勝）│            │                  │
├──┼─────┼────────┼──────┼─────────┤
│C   │0000000   │大家工程行      │97年6月15日 │50000元           │
│    │          │（負責人陳財勝）│            │                  │
└──┴─────┴────────┴──────┴─────────┘

司法院資訊處製作；財團法人民間司法改革基金會備份。
